【裁判字號】    88,毒抗,865
【裁判日期】    890131
【裁判案由】    毒品危害防制條例
【裁判全文】
臺灣高等法院刑事裁定                            八十八年度毒抗字第八六五號
    抗  告  人
    即  被  告  甲○○
    選任辯護人  邱鎮北  律師
                劉哲睿  律師
右列抗告人因違反毒品危害防制條例案件，不服台灣桃園地方法院中華民國八十八年
十月二十六日裁定（八十八年度毒聲字第六三六八號）提起抗告，本院裁定如左：
    主  文
原裁定撤銷，發回臺灣桃園地方法院。
    理  由
一、本件抗告意旨略以：抗告人即被告甲○○並未施用毒品海洛因，所採尿液送驗亦
    無煙毒反應；被告於警訊中之供述，係警方拿同案被告洪崇信之筆錄，對被告恐
    嚇、威脅所得，與事實並不相符；扣案分裝海洛因吸管一支、注射針筒二支亦非
    被告所有，原法院執以認定被告有施用毒品海洛因犯行，尚有違誤云云。
二、檢察官原聲請意旨略以：被告甲○○基於概括之犯意，自民國（下同）八十八年
    七月十日起至同年月二十二日止，連續在桃園縣桃園市○○路七○三號四樓（聲
    請書誤載為臺灣地區內某不詳處所）所經營之華陰國際股份有限公司施用第一級
    毒品海洛因，為警於八十八年七月二十八日在桃園縣桃園市○○路七○三號四樓
    查獲之事實，業經被告於警訊中自白不諱，核與另案被告洪崇信所供情節相符，
    且有分裝海洛因吸管一支、注射針筒二支扣案可稽，臺北縣衛生局出具之尿液檢
    驗報告雖認被告之尿液中並無嗎啡之陽性反應，然查獲時距被告所供承最末吸食
    日七月二十二日已有六日之遠，自無法驗出嗎啡之陽性反應，故爰仍依毒品危害
    防制條例第二十條第一項及觀察勒戒處分執行條例第三條第一項規定，聲請裁定
    將被告送勒戒處所觀察、勒戒等語。
三、本案被告甲○○在獲案之初於八十八年七月二十八日晚間之警訊中固曾坦成有施
    用毒品海洛因；同案被告洪崇信於同日警訊中亦曾供證有為被告甲○○購買海洛
    因施用云云。惟按被告之自白，須非出於強暴、脅迫、利誘、詐欺或其他不正之
    方法，且與事實相符者，方得採為科刑之證據，最高法院七十年臺上字第五三七
    號亦著有判例。另依刑事訴訟法第一百條之一第一項規定：訊問被告，應全程連
    續錄音；必要時，並應全程連續錄影。但有急迫情況且機記明筆錄者，不在此限
    。同條第二項規定：筆錄內所載之被告陳述與錄音或錄影之內容不符者，除有前
    項但書情形外，其不符部分，不得作為證據。經查，海洛因為施用後極易成癮之
    毒品，故近年來各級檢警機關嚴加取締不遺餘力，此為週知之事實。乃被告甲○
    ○之警訊筆錄，竟記載被告甲○○之施用海洛因犯行，自八十八年七月十日開始
    至同月二十二日為止，前後僅十二日之期間，此後即未再繼續施用，於警訊中採
    尿送驗，亦無煙毒反應；則其上開供述已顯與常情有違。況被告甲○○在前揭警
    訊筆錄中，原已供認：伊所施用之毒品均是由洪崇信代為購得等語；其後竟又陳
    稱：一開始不知道那是毒品云云；所為前後供述，並不一致，尚難認與事實相符
    。甚且，被告甲○○於八十八年七月二十八日之警訊筆錄，係自當日晚間二十一
    時三十分開始訊問、製作，至翌（二十九）日凌晨零時四十分終結，前後共計有
    三小時又十分鐘之時間，有警訊筆錄在卷可稽；乃經警方函送本院之警訊筆錄錄
    音帶，竟僅有不到十分鐘之錄音，其間又有多達十餘次之按鍵關閉錄音機、開啟
    錄音機之聲響，足見警方在訊問被告甲○○時，並未依規定全程錄音；核與首揭
    刑事訴訟法之規定多有違背，該項警訊筆錄自不得執為被告涉有非法施用毒品海
    洛因犯行之證據。次按，共同被告不利於己之供述，固得採為其他共同被告犯罪
    之證據，惟此項不利之供述，依刑事訴訟法第二百七十條第二項之規定，仍應調
    查其他必要之證據，以察其是否與事實相符，自難專憑此項供述，為其他共同被
    告犯罪事實之認定。最高法院三十一年上字第二四二三號著有判例。本件扣案之
    吸管一支，已據同案被告洪崇信陳明為渠所有，供裝海洛因於針筒內注射用之物
    品（見洪崇信警訊筆錄）；至於注射針筒二支則並無證據足認為被告甲○○所有
    。揆諸前揭判例意旨，本件除同案被告洪崇信之供詞外，究竟有如何其他之積極
    證據足以為認定被告甲○○涉有施用毒品海洛因犯行之佐證，自應再予詳為查證
    。原法院未及詳查，遽予裁定將被告甲○○送由勒戒處所觀察、勒戒，尚有未當
    。被告之抗告意旨執以指摘原法院裁定不當，為有理由。應由本院將原法院裁定
    撤銷，發回臺灣桃園地方法院更為適法之處置。
三、據上論結，應依刑事訴訟法第四百十三條，裁定如主文。
中      華      民      國    八十九    年      一      月    三十一    日
                              臺灣高等法院刑事第十二庭
                                審判長法  官  劉  景  星
                                        法  官  陳  志  洋
                                        法  官  陳  博  志
右正本證明與原本無異。
不得再抗告。
                                        書記官  鄭  兆  璋
中      華      民      國    八十九    年      二      月      八      日


司法院資訊處製作；財團法人民間司法改革基金會備份。
